【裁判字號】    91,易,3787
【裁判日期】    920103
【裁判案由】    家暴傷害罪等
【裁判全文】
臺灣高雄地方法院刑事判決                        九十一年度易字第三七八七號
    公  訴  人  臺灣高雄地方法院檢察署檢察官
    被      告  乙○○  男  五.
右列被告因家庭暴力罪之傷害等案件，經檢察官提起公訴（九十一年度偵字第二○五
九八、二○五九九號），本院判決如左：
        主  文
乙○○傷害人之身體，處罰金貳仟元，如易服勞役，以參佰元折算壹日；又散布文字
，指摘足以毀損他人名譽之事，處拘役伍拾日，如易科罰金，以參佰元折算壹日。
        事  實
一、乙○○係甲○○之前夫（於民國九十一年七月二十六日離婚）、林孟穎之養父，
    乙○○與甲○○間具有家庭暴力防治法第三條第一款、乙○○與林孟穎間具有同
    法第三條第三款所定之家庭成員關係。乙○○與甲○○平日感情不睦，二人就離
    婚事宜已談論多時，於九十一年七月二十五日二十二時許，乙○○返回高雄市苓
    雅區○○○路一四○巷二三弄十一號住處，見甲○○不在家，便要求林孟穎打電
    話通知甲○○返家收拾其衣物，其要搬出去住，林孟穎打完電話後即往二樓收拾
    乙○○衣物，甲○○於返家後亦往三樓整理乙○○衣物，乙○○則在一樓客廳謾
    罵甲○○，林孟穎因而在二樓樓梯口對著乙○○大喊：「不要亂說話」等語，詎
    乙○○怒由心生，即基於傷害他人身體之犯意，上樓抓住林孟穎之胸前領口，欲
    強拉林孟穎下樓，拉扯間乙○○並撞到林孟穎之右手手指，致林孟穎受有前胸抓
    瘀傷多處、右手第四指挫瘀傷（一乘一公分）之傷害，適在二樓房間內之林崇祐
    、李依儒衝出將乙○○架開，甲○○則從背後抱住林孟穎之腰部，林孟穎始未遭
    乙○○拖至一樓，而於往樓下之第三、四層階梯即停住。乙○○又於同年八月十
    五日六時許，在高雄市苓雅區○○○路一四○巷二三弄之巷弄內，意圖散布於眾
    ，將其所書寫記載「甲○○與一名少於其八歲之男子同居」、「甲○○偷搬乙○○位於高雄縣湖內鄉住處之家電、貴重物品」及「甲○○為酒家女在外有男人」
    等內容涉於私德而與公共利益無關，且足以減損詆毀甲○○名譽之存證信函二張
    ，影印多份後，在該巷弄及附近住家到處散發。
二、案經林孟穎、甲○○訴由高雄市政府警察局苓雅分局報告臺灣高雄地方法院檢察
    署檢察官偵查起訴。
        理  由
一、訊據被告乙○○固坦承有拉林孟穎胸前領口及書寫、影印右揭存證信函之事實，
    惟矢口否認涉有傷害或誹謗犯行，辯稱：僅輕輕拉住林孟穎衣服約二、三十秒，
    即被林崇祐、李依儒、甲○○架開，未將林孟穎往樓下拖，亦未傷及林孟穎；存
    證信函係朋友詢問伊與甲○○之事，才拿給朋友看，並未到處散發云云。經查：
（一）傷害部分：
      １、右揭傷害之犯罪事實，業據告訴人林孟穎於警、偵訊及本院調查、審理時
          指訴甚詳，且前後指訴情節一致（見第0000000000號警卷第二
          頁及背面，九十一年度偵字第二○五九九號偵查卷第五頁背面，本院卷第
          二二、三八、三九頁），觀諸告訴人所受傷勢為「前胸抓瘀傷多處、右手
          第四指挫瘀傷（一乘一公分）」，有告訴人林孟穎於九十一年七月二十六
          日零時四十五分許前往高雄市立民生醫院驗傷之該院受理家庭暴力事件驗
          傷診斷書一紙附卷可稽（見第0000000000號警卷第三頁），核
          與告訴人林孟穎所主張遭被告用手抓住其胸前領口強行拖往樓下，拉扯間
          並遭被告撞到右手手指等行為所造成之傷勢相符，則告訴人林孟穎之指訴
          並無瑕疵、矛盾之處，洵堪採信。
      ２、參以證人即被告之子林崇祐於偵查中證稱：「我們在事發現場，乙○○抓
          著林孟穎胸口往下拖，我上去將他們架開」等語（見九十一年度偵字第二
          ○五九九號偵查卷第十二頁背面），證人即被告之外甥女李依儒於偵查中
          亦證稱：「（乙○○）抓林孟穎往樓下拖」等語（見九十一年度偵字第二
          ○五九九號偵查卷第十二頁背面），證人甲○○於本院調查、審理時亦證
          述：「我在九點五十分回來，我一回來就到三樓去整理被告的衣服，我聽
          到有人在喊，我就出來，看到被告在拉林孟穎，我就把林孟穎抱住，當時
          林崇佑、李依儒已經在現場幫忙拉開被告，被告把林孟穎往樓下拉一直拉
          到樓下一半二人才分開」、「我原本在外面，接到我女兒的電話，我就馬
          上回家去整理要給被告的衣服，後來聽到外面有吵雜的聲音，我出去看，
          看到被告在打我女兒，我就過去把我女兒抱住，不要讓被告把她拉下樓」
          等語（見本院卷第二一、四一頁），證人林崇祐、李依儒、甲○○三人之
          證言一致，且與告訴人林孟穎指訴相符，佐以證人林崇祐、李依儒分別係
          被告之子與外甥女，關係匪淺，若非真實，豈有設詞誣陷之理？被告空言
          辯稱：並未強拉林孟穎下樓，亦未傷害林孟穎云云，顯係避就之詞，委不
          足採，堪認被告因告訴人林孟穎頂嘴而一時氣憤，抓住告訴人林孟穎胸前
          領口從二樓樓梯口強行拉其下樓，且拖行數個階梯，力道非輕，導致告訴
          人林孟穎受傷，被告確有傷害告訴人林孟穎之犯行無誤。
      ３、綜上所述，被告乙○○傷害犯行，事證明確，洵堪認定。
（二）誹謗部分：
    １、右揭誹謗之犯罪事實，除據告訴人甲○○於警、偵訊及本院調查、審理時指
        訴甚詳外（見第0000000000號警卷第二頁及背面，九十一年度偵
        字第二○五九八號偵查卷第六頁背面，本院卷第二一、四一頁），並有卷附
        九十一年八月十四日高雄三塊厝郵局第二六三號及同年八月三十高雄武廟郵
        局第五三號存證信函各一份為證（見第0000000000號警卷第三、
        四頁，九十一年度偵字第二○五九八號偵查卷第十六、十七頁），且被告於
        警訊及本院調查、審理時均坦承該二份存證信函係伊所書寫（見第0000
        000000號警卷第一頁背面，本院卷第二○、三九頁），其上記載「甲○○與一名少於其八歲之男子同居」、「甲○○偷搬乙○○位於高雄縣湖內
        鄉住處之家電、貴重物品」及「甲○○為酒家女在外有男人」等語，明確指
        陳告訴人甲○○觸犯通姦罪及竊盜罪，核其內容均涉於私德而與公共利益無
        關，並均足以減損詆毀告訴人甲○○之名譽無誤。
    ２、被告於警訊及本院調查、審理時均坦承：「有朋友在問我她（甲○○）為何
        被男人載進載出，我把我寫的存證信函拿給我朋友看」（見第000000
        0000號警卷第一頁背面）、「只有我有這張存證信函，我有拿給丁○○
        看，因為我不想久留，所以我有給丁○○一份存證信函影本，另外有些朋友
        問我和我太太怎麼了，我告訴他們已經離婚了，如果我朋友不相信，我就會
        給他們存證信函影本」、「因為當初有人問我和我太太的事情，所以我才把
        存證信函給他們看」等語（見本院卷第二○、三九頁），證人即居住在高雄
        市苓雅區○○○路一四○巷內之丙○○於本院調查時證稱：「我有收到二份
        存證信函，如警卷內所附，都是放在我家信箱，是今年收到的，收到的時間
        應該是小孩已經放暑假了」、「我沒有向被告要過存證信函，我是在信箱發
        現的」等語（見本院卷第二三頁），核與證人林孟穎於本院調查時證述：「
        警卷內附的二張存證信函，我有看過，也看過放在鄰居的信箱中」等情相符
        （見本院卷第二六頁），證人即居住在同巷之丁○○於本院調查時亦證稱：
        「看過如警卷第三頁所附的存證信函」、「是被告自己拿來我家，是我二哥
        收下來的，我在場有大約看了一下」、「（問：有無向被告要這張存證信函
        ？）沒有，是被告自己拿出來的」等語（見本院卷第二五頁），則被告不僅
        向詢問者提供存證信函，亦主動將存證信函持往高雄市苓雅區○○○路一四
        ○巷之告訴人甲○○住家附近交付鄰人，並將存證信函放入該處附近住家之
        信箱內，其有散布存證信函之行為，應堪認定。被告辯稱：未散布存證信函
        云云，顯係卸責之詞，不足採信。
    ３、綜上所述，事證明確，被告所犯誹謗犯行，亦堪認定。
二、按刑法第三百十條誹謗罪之成立，固以行為人具有散布於眾之意圖，並有指摘或
    傳述之行為，始足當之，然此所稱之散布於眾，並不以傳播於不特定之多數人為
    限，若係傳播於不特定人或特定之多數人，均屬散布於眾之行為，是核被告乙○○所為，係犯刑法第二百七十七條第一項之普通傷害罪及同法第三百十條第二項
    之加重誹謗罪。被告雖先後散發多份上開存證信函，惟此乃其加重誹謗行為之接
    續進行，為實質上一罪，附此敘明。其所犯普通傷害罪及加重誹謗罪，係二個獨
    立行為，且犯意各別，犯罪構成要件不同，應分論併罰。爰審酌被告未能心平氣
    和解決家庭糾紛，一時氣憤即為本案傷害及誹謗犯行，且犯後否認犯行，毫無悔
    意，迄今仍未與告訴人林孟穎、甲○○達成和解，暨考量其無前科，素行良好，
    告訴人林孟穎傷勢非重等一切情狀，分別量處如主文所示之刑，並諭知易服勞役
    及易科罰金之折算標準，以資懲儆。
據上論斷，應依刑事訴訟法第二百九十九條第一項前段，刑法第二百七十七條第一項
、第三百十條第二項、第四十一條第一項前段、第四十二條第二項，罰金罰鍰提高標
準條第一條前段、第二條，判決如主文。
本案經檢察官彭斐虹到庭執行職務。
中      華      民      國     九十二     年      一      月     三     日
                                 臺灣高雄地方法院刑事第七庭
                                    審判長法  官   陳志銘
                                           法  官   柯盛益
                                           法  官   秦慧君
右正本證明與原本無異。
如不服本判決，應於判決送達後十日內，向本院提出上訴狀。
                                           書記官   蔡妮君
中    華    民    國      九十二      年      一      月      六      日
附錄論罪科刑法條：
中華民國刑法第二百七十七條第一項
傷害人之身體或健康者，處三年以下有期徒刑、拘役或一千元以下罰金。
中華民國刑法第三百一十條第二項
散布文字、圖畫犯前項之罪者，處二年以下有期徒刑、拘役或一千元以下
罰金。


司法院資訊處製作；財團法人民間司法改革基金會備份。
